臺灣高等法院民事裁定
111年度抗字第940號
抗  告  人  劉嘉峯  
相  對  人  廖品閎  
            吳靜如  

            鄭博圳  
            張瑋仁  
            陳仲豪  
            李家名  
            陳宥郢  
            黃仲義  

            廖崑隆  
            謝文娟  
上列當事人間假扣押事件，抗告人對於中華民國111年6月6日臺
灣新北地方法院111年度全字第108號所為裁定提起抗告，本院裁
定如下：
    主  文
原裁定廢棄。
抗告人以新臺幣伍拾柒萬玖仟參佰元為相對人提供擔保後，得對
於相對人之財產在新臺幣壹佰柒拾參萬捌仟元之範圍內為假扣押
。
相對人以新臺幣壹佰柒拾參萬捌仟元為抗告人供擔保或將上開金
額提存後，得免為或撤銷假扣押。
聲請及抗告訴訟費用由相對人負擔。
    理  由
一、按債權人就金錢請求或得易為金錢請求之請求，欲保全強制
    執行，得聲請假扣押；又請求及假扣押之原因，應釋明之，
    民事訴訟法第522條第1項、第526條第1項分別定有明文。而
    所謂假扣押之原因，係指有日後不能強制執行或甚難執行之
    虞（民事訴訟法第523條第1項規定參照）；其情形不以債務
    人浪費財產、增加負擔或就其財產為不利益之處分，將達於
    無資力之狀態，或債務人移住遠處、逃匿無蹤或隱匿財產為
    限。倘債務人現存之既有財產，已瀕臨成為無資力之情形，
    或與債權人之債權相差懸殊，將無法或不足清償滿足該債權
    ，或同時受多數債權人之追償，在一般社會之通念上，可認
    其將來有不能強制執行或甚難執行之虞之情事時，亦應涵攝
    在內（最高法院98年度台抗字第746號、106年度台抗字第28
    0號裁定參照）。至請求或假扣押原因之釋明如有不足，而
    債權人陳明願供擔保或法院認為適當者，得定相當之擔保，
    命供擔保後為假扣押，民事訴訟法第526條第2項亦有明文。
二、抗告人聲請及抗告意旨略以：相對人庚○○、甲○○、壬○○、丙
    ○○、丁○○、乙○○、戊○○、己○○（下稱庚○○等8人），自民國1
    08年3月間起加入大陸地區人民所屬詐欺集團（下稱系爭詐
    欺集團），系爭詐欺集團設立虛擬貨幣投資平台「GMA數字
    資產交易中心」（下稱GMA平台)及虛構創設「NBDC虛擬貨幣
    」，並透過手機交友軟體，施用詐術誘騙伊註冊成為GMA平
    台會員，使用人頭帳戶及第三方金流代收平台即綠界科技股
    份有限公司（下稱綠界科技公司)收取詐欺款項，上開詐欺
    取財之各階段，係由庚○○等8人分擔實行詐欺取財行為之一
    部，彼此間互相利用他人之分工行為，而達成詐取伊新臺幣
    （下同）173萬8,000元之目的（下稱系爭詐欺案），故庚○○
    等8人之行為與伊損害間具有相當因果關係，其等應負共同
    侵權行為連帶損害賠償責任。而庚○○等8人涉犯詐欺及洗錢
    等案件，經臺灣新北地方檢察署（下稱新北地檢署）檢察官
    提起公訴，現由原法院刑事庭審理中（案列110年度金訴字
    第263號），伊於111年4月14日對庚○○等8人提起侵權行為損
    害賠償之民事訴訟，經原法院以111年度金字第16號事件審
    理中。又庚○○於88年8月17日出生，行為時為未滿20歲之未
    成年人，相對人辛○○、癸○○（下均稱其名）為其法定代理人
    ，辛○○、癸○○應依民法第187條第1項前段與庚○○連帶負損害
    賠償責任。因詐欺案，被害人多達近200人，受詐騙總額高
    達1億1,800萬元，庚○○等8人財產總額恐難負擔全體受詐欺
    被害人之求償，且該刑事訴訟審理程序，推估需耗時1至2年
    ，其等恐有脫產情形，堪認有日後不能執行或甚難執行之虞
    ，爰請求廢棄原裁定，准伊供擔保後，就相對人之財產於17
    3萬8,000元之範圍內為假扣押等語。　
三、經查，關於假扣押請求之事實，業據抗告人提出民事起訴狀
    、新北地檢署檢察官108年度偵字第28906號、108年度偵字
    第35809號、110年度偵字第598號、110年度偵字第1915號起
    訴書（下稱系爭起訴書）、臺灣銀行樹林分行存摺存款歷史
    明細查詢及中華郵政股份有限公司客戶歷史交易清單、郵政
    自動櫃員機交易明細表、郵政入戶匯款申請書及卷附庚○○全
    戶戶籍資料為證（見原審111年度金字第16號影卷〈下稱金字
    卷〉11至27、35至127、149至159、161、163至167、169頁、
    本院卷21至22頁），堪認已釋明本件假扣押之請求。關於假
    扣押原因，抗告人主張系爭詐欺案之被害人眾多，受詐騙總
    額高達1億1,800萬餘元，且庚○○等8人僅為幾萬元或數拾萬
    元擔任車手或提供銀行帳戶，其等財產難認豐裕等情，業據
    其提出系爭起訴書及附表為憑（見金字卷83至113頁），是
    抗告人就其主張庚○○等8人因詐欺金額龐大，且受多數債權
    人之追償，其等財產總額恐難負擔全體受詐欺被害人之求償
    ，在一般社會之通念上，可認其將來有不能強制執行或甚難
    執行之虞之假扣押原因，並非全無釋明，縱其釋明仍有不足
    ，惟其既陳明願供擔保，以補釋明之不足，本院仍得命供相
    當之擔保准為假扣押。　　　　　
四、綜上所述，抗告人就假扣押之請求及原因已為釋明，雖假扣
    押原因之釋明尚有不足，然已陳明願供擔保，以補釋明之不
    足，聲請准其供擔保後對相對人之財產於173萬8,000元之範
    圍內為假扣押，應予准許。原裁定駁回抗告人之聲請，尚有
    未洽，抗告意旨指摘原裁定不當，聲明廢棄，為有理由，爰
    將原裁定廢棄，並分別酌定相當之擔保為准、免或撤銷假扣
    押，如主文第二項、第三項所示。　　
五、據上論結，本件抗告為有理由，爰裁定如主文。
中　　華　　民　　國　　111 　年　　8 　　月　　3 　　日
                  民事第三庭
                      審判長法  官  王怡雯
                            法  官  呂綺珍
                            法  官  王育珍
正本係照原本作成。
本裁定除以適用法規顯有錯誤為理由外，不得再抗告。如提起再
抗告，應於收受送達後10日內委任律師為代理人向本院提出再抗
告狀。並繳納再抗告費新臺幣１千元。
中　　華　　民　　國　　111 　年　　8 　　月　　4 　　日

  　　　　　　　　　　　　　書記官  簡曉君